臺灣南投地方法院刑事判決
111年度審訴字第54號
公  訴  人  臺灣南投地方檢察署檢察官
被      告  譚永浩




上列被告因詐欺案件，經檢察官提起公訴（110年度偵字第4243
號），被告於準備程序時就被訴事實為有罪之陳述，經告以簡式
審判之旨，並聽取意見後，本院合議庭裁定由受命法官獨任進行
簡式審判程序，判決如下：
    主    文
譚永浩犯三人以上共同冒用公務員名義詐欺取財罪，累犯，處有
期徒刑壹年參月。
未扣案之犯罪所得新臺幣肆仟元沒收之，於全部或一部不能沒收
或不宜執行沒收時，追徵其價額。
    犯罪事實
一、譚永浩於民國110年5月底某日加入真實姓名年籍不詳、暱稱
    「阿成」之成年人所屬具有持續性、牟利性之結構性組織詐
    欺集團（參與犯罪組織部分，業經臺灣彰化地方法院以110
    年度訴字第651號判決判處罪刑確定，不在本案起訴範圍）
    擔任「車手」，負責取物及提領之工作，譚永浩、「阿成」
    與其他詐欺集團成員，共同意圖為自己或第三人不法之所有
    ，基於三人以上冒用政府機關及公務員名義詐欺取財、以不
    正方法由自動付款設備取得他人之物及隱匿詐欺所得去向之
    犯意聯絡，先由不詳之詐欺集團成員，於110年6月17日9時
    許致電林疋，並冒用士林分局警員、士林分局小隊長、檢察
    官等公務員名義，佯稱林疋涉及洗錢案件，致林疋陷於錯誤
    ，而依指示於同日11時56分前不久之某時點，將其所有之金
    項鍊4條、手鐲3個、金戒指8個（價值合計約新臺幣【下同
    】）100萬元）、鹿谷鄉農會帳號00000000000000號帳戶（
    下稱本案帳戶）之提款卡及密碼，放置在南投縣○○鎮○○里○○
    000號旁之花盆旁。嗣譚永浩遂依集團成員之指示搭乘車牌
    號碼000-0000號計程車前往上開地點，並於同日11時56分至
    同日12時4分期間內之某時點取得林疋所放置之金項鍊4條、
    手鐲3個、金戒指8個、本案帳戶之提款卡及密碼後，復依集
    團成員之指示，先後於如附表編號1至5所示之時間，持本案
    帳戶提款卡，在如附表編號1至5所示之地點操作自動櫃員機
    ，並輸入密碼，致使該自動付款設備之辨識系統陷於錯誤，
    誤認其係有權持用之人，而以此方式提領如附表編號1至5所
    示之款項得手；譚永浩繼於同日20時30分許，依集團成員之
    指示，在新竹市東區之快速道路橋下河濱公園內，將上開其
    所取得之金項鍊4條、手鐲3個、金戒指8個、本案帳戶之提
    款卡、密碼及其所提領如附表編號1至5所示之款項均交與「
    阿成」，而掩飾、隱匿詐欺所得之去向及所在，並收取4,00
    0元之報酬；嗣「阿成」再將本案帳戶之提款卡及密碼轉交
    與該詐騙集團之不詳成員，由該不詳成員先後於如附表編號
    6至9所示之時間，持本案帳戶提款卡，在如附表編號6至9所
    示之地點操作自動櫃員機，並輸入密碼，致使該自動付款設
    備之辨識系統陷於錯誤，誤認該不詳成員係有權持用之人，
    而以此方式提領如附表編號6至9所示之款項得手。嗣因林疋
    發覺有異，報警處理，始查悉上情。
二、案經南投縣政府警察局竹山分局報告臺灣南投地方檢察署檢
    察官偵查起訴。
    理    由
一、本件被告譚永浩所犯係死刑、無期徒刑或最輕本刑為3年以
    上有期徒刑或高等法院管轄第一審案件以外之罪，其於準備
    程序期日就被訴事實均為有罪之陳述，經本院告知簡式審判
    程序之旨，並聽取公訴人及被告之意見後，經依刑事訴訟法
    第273條之1第1項規定，裁定進行簡式審判程序，是依刑事
    訴訟法第273條之2規定，本件之證據調查，不受同法第159
    條第1項、第161條之2、第161條之3、第163條之1及第164條
    至第170條規定之限制，合先敘明。
二、上開犯罪事實，業據被告於警詢、偵訊及本院準備及審理時
    均坦承不諱（見警卷第1至4頁、偵卷第54至56頁、本院卷第
    42至43頁、第51頁），核與證人即被害人林疋、證人李勝浚
    、林瑞宗於警詢時之證述相符（見警卷第5至7頁、第11至12
    頁、第18至20頁），復有林疋遭詐欺案監視器影像、車輛詳
    細資料報表（牌照號碼：TDB-9190）、監視錄影畫面翻拍照
    片、車輛詳細資料報表（牌照號碼：R6-0992）、南投縣政
    府警察局竹山分局延平派出所陳報單、内政部警政署反詐驗
    諮詢專線紀錄表、鹿谷鄉農會活期儲蓄存款封面及內頁影本
    、鹿谷鄉農會本會存摺存款-交易明細查詢、竹山分局延平
    派出所照片黏貼紀錄表、南投縣政府警察局竹山分局偵辦林
    疋遭詐欺案時序表等件（見警卷第8至10頁、第13至17頁、
    第25至66頁）在卷可稽，足認被告前揭自白確與事實相符，
    堪予採信。從而，本件事證已臻明確，被告上開犯行洵堪認
    定，應予依法論科。
三、論罪科刑
　㈠按刑法第339條之2第1項之以不正方法由自動付款設備取得他
    人之物罪，其所謂「不正方法」，係泛指一切不正當之方法
    而言，並不以施用詐術為限，例如以強暴、脅迫、詐欺、竊
    盜或侵占等方式取得他人之提款卡及密碼，再冒充本人由自
    動提款設備取得他人之物，或以偽造他人之提款卡由自動付
    款設備取得他人之物等等，均屬之，最高法院94年度台上字
    第4023號刑事判決意旨可資參照。次按洗錢防制法第15條之
    特殊洗錢罪，係在無法證明前置犯罪之特定不法所得，而未
    能依洗錢防制法第14條之一般洗錢罪論處時，始予適用。倘
    能證明人頭帳戶內之資金係前置之特定犯罪所得，即應逕以
    一般洗錢罪論處，自無適用特殊洗錢罪之餘地。另過往實務
    見解，雖認行為人對犯特定犯罪所得之財物或利益作直接使
    用或消費之處分行為，或僅將自己犯罪所得財物交予其他共
    同正犯，屬犯罪後處分贓物之行為，非本條例規範之洗錢行
    為，惟依修正後洗錢防制法規定，倘行為人意圖掩飾或隱匿
    特定犯罪所得來源，而將特定犯罪所得直接消費處分，甚或
    交予其他共同正犯，或由共同正犯以虛假交易外觀掩飾不法
    金流移動，即難認單純犯罪後處分贓物之行為，應仍構成洗
    錢防制法第2條第1或2款之洗錢行為，最高法院108年度台上
    字第1744號、108年度台上字第3086號號判決意旨可供參照
    。經查，被告所屬之詐欺集團其他成員向被害人實施詐術後
    ，被告即依指示前往上揭被害人放置財物之地點收取詐得財
    物，復於如附表編號1至5所示之時間、地點，持向被害人施
    詐取得之本案帳戶提款卡操作自動櫃員機，而提領如附表編
    號1至5所示之款項得手，又為掩飾、隱匿詐欺所得財物之去
    向，由被告依指示將上揭所詐得之財物及所非法提領之款項
    均轉交與「阿成」，再由該詐騙集團之不詳成員，於如附表
    編號6至9所示之時間、地點，持本案帳戶提款卡操作自動櫃
    員機，而提領如附表編號6至9所示之款項得逞，揆諸前開之
    說明，被告於本案分擔實施之行為，自應該當刑法第339條
    之2第1項之以不正方法由自動付款設備取得他人財物罪及洗
    錢防制法第14條第1項之一般洗錢罪。是核被告所為，係犯
    刑法第339條之4第1項第1款、第2款之三人以上共同冒用公
    務員名義詐欺取財罪、刑法第339條之2第1項之以不正方法
    由自動付款設備取得他人財物罪及洗錢防制法第14條第1項
    之一般洗錢罪。
　㈡又本案詐欺集團分工細緻，被告雖未親為施詐行為，亦非由
    其為如附表編號6至9所示之非法提領行為，然對詐欺集團之
    犯罪分工模式及自己所擔任之「車手」角色均有所認識，且
    對所屬集團可能採取之詐欺態樣應能預見而無違其本意，仍
    加入該詐欺集團並參與本案犯行之分工，堪認本案之罪均係
    在合同意思範圍內，被告應就其所參與收取詐得財物及非法
    提領款項之犯行，對於全部所發生之結果，共同負責。是被
    告與「阿成」及本案詐欺集團之其他成員間，就本案全部犯
    行，具有犯意聯絡及行為分擔，應論以共同正犯。
　㈢按數行為於同時同地或密切接近之時地實施，侵害同一之法
    益，各行為之獨立性極為薄弱，依一般社會健全觀念，在時
    間差距上，難以強行分開，在刑法評價上，以視為數個舉動
    之接續施行，合為包括之一行為予以評價，較為合理，屬接
    續犯，為包括之一罪，最高法院86年度台上字第3295號判決
    意旨參照。經查，被告於如附表編號1至5所示密切接近之時
    間內，先後持本案帳戶提款卡操作自動櫃員機，而自本案帳
    戶內非法提領如附表所示之款項，係本於單一詐欺取財之犯
    意，於密接之時間所為之數舉動，各屬犯罪行為之一部，而
    分別侵害同一被害人之同一法益，為接續犯，僅論以一不正
    方法由自動付款設備取得他人財物罪。
  ㈣被告上開所犯三人以上共同冒用公務員名義詐欺取財罪、以
    不正方法由自動付款設備取得他人財物罪及一般洗錢罪，犯
    罪目的單一，具有局部之同一性，為想像競合犯，應依刑法
    第55條之規定，從一重之三人以上共同冒用公務員名義詐欺
    取財罪論處。
　㈤又被告前因恐嚇取財案件，經臺灣新竹地方法院以105年度易
    字第120號判決判處有期徒刑6月確定，被告入監執行上開案
    件後，於106年10月10日徒刑執行完畢出監等情，有臺灣高
    等法院被告前案紀錄表在卷可憑。其於徒刑執行完畢後，5
    年以內故意再犯本案有期徒刑以上之罪，為累犯。考量被告
    構成累犯之前案與本案均屬故意犯，足見其對前次刑罰反應
    力顯然薄弱，若予以加重其刑，並無司法院大法官釋字第77
    5號解釋所稱罪刑不相當之情形，爰依刑法第47條第1項之規
    定加重其刑。
　㈥再按想像競合犯之處斷刑，本質上係「刑之合併」，其所謂
    從一重處斷，乃將想像競合犯組成之評價上數罪，合併為科
    刑一罪，其所對應之刑罰，亦合併其評價上數罪之數法定刑
    ，而為一個處斷刑。易言之，想像競合犯侵害數法益者皆成
    立犯罪，論罪時必須輕、重罪併舉論述，同時宣告所犯各罪
    名，包括各罪有無加重、減免其刑之情形，亦應說明論列，
    量刑時併衡酌輕罪部分量刑事由，評價始為充足，然後依刑
    法第55條前段規定「從一重處斷」，非謂對於其餘各罪可置
    而不論。因此，法院決定處斷刑時，雖以其中最重罪名之法
    定刑，做為裁量之準據，惟於裁量其輕重時，仍應將輕罪合
    併評價在內，最高法院108年度台上字第4405、4408號判決
    意旨參照。經查，被告於本院審理時，就一般洗錢罪部分之
    犯罪事實自白，是被告所犯一般洗錢罪部分，自應斟酌洗錢
    防制法第16條第2項減刑規定，惟依前揭罪數說明，被告所
    犯一般洗錢罪係屬想像競合犯中之輕罪，準此，就被告此部
    分想像競合輕罪得減刑部分，本院於依照刑法第57條量刑時
    ，將併予審酌。
　㈦爰以行為人之責任為基礎，審酌被告正值青年，不思以正當
    手段獲取財物，竟參與詐欺集團，擔任負責收取被害人遭詐
    欺財物及非法提領被害人財物之「車手」工作，以牟取報酬
    ，造成詐欺犯罪之查緝益趨困難，助長社會詐騙犯罪之風氣
    ，嚴重影響社會治安，且侵害被害人之財產法益非微，所為
    實有不該；兼衡被告犯後坦承犯行，且被告於詐欺集團中係
    擔任「車手」之角色，非屬核心份子或具有主導地位者；復
    斟酌被告於本院審理時自陳為高中肄業之智識程度、已婚、
    有1個小孩需扶養、入監前月薪約3萬元等一切情狀，量處如
    主文所示之刑，以資懲儆。
  ㈧末按犯罪所得，屬於犯罪行為人者，沒收之；前二項之沒收
    ，於全部或一部不能沒收或不宜執行沒收時，追徵其價額，
    刑法第38條之1第1項前段、第3項定有明文。經查，被告於
    本院準備程序時自陳其本案犯罪所得為4,000元等語（見本
    院卷第43頁），是被告本案犯行實際取得之犯罪所得為4,00
    0元，且未據扣案，爰依刑法第38條之1第1項前段、第3項之
    規定宣告沒收，並諭知於全部或一部不能沒收或不宜執行沒
    收時，追徵其價額。至被告本案所犯洗錢防制法第14條第1
    項規定，依同法第18條第1項前段固有沒收財物或財產上利
    益之特別規定，惟洗錢防制法第18條第1項固規定：「犯第1
    4條之罪，其所移轉、變更、掩飾、隱匿、收受、取得、持
    有、使用之財物或財產上利益，沒收之；犯第15條之罪，其
    所收受、持有、使用之財物或財產上利益，亦同」，此一規
    定採取義務沒收主義，只要合於前述規定，法院即應為相關
    沒收之諭知，然該洗錢行為之標的是否限於行為人所有者始
    得宣告沒收，法無明文。而實務上一向認為，倘法條並未規
    定「不問屬於犯罪行為人與否均沒收」時，自仍以屬於被告
    所有者為限，始應予沒收。是以，被告本案所取得之金項鍊
    4條、手鐲3個、金戒指8個、本案帳戶之提款卡及如附表編
    號1至5所示非法提領之款項既已全數轉交「阿成」，則被告
    對該等財物及款項已無事實管領權，揆諸前開說明，爰不予
    宣告沒收，併予敘明。
據上論斷，依刑事訴訟法第273條之1第1項、第299條第1項前段
，判決如主文。
本案經檢察官張姿倩提起公訴，檢察官吳宣憲到庭執行職務。
中　　華　　民　　國　　111 　年　　4 　　月　　26　　日
                  刑事第四庭  法  官    林昱志
以上正本與原本無異。
如不服本判決應於收受送達後20日內向本院提出上訴書狀，並應
敘述具體理由；其未敘述上訴理由者，應於上訴期間屆滿後20日
內向本院補提理由書（均須按他造當事人之人數附繕本）「切勿
逕送上級法院」。
告訴人或被害人如對於本判決不服者，應具備理由請求檢察官上
訴，其上訴期間之計算係以檢察官收受判決正本之日期為準。
                              書記官    陳淑怡
中　　華　　民　　國　　111 　年　　4 　　月　　26　　日
　
　　　　　　　　　　　　　　　　　
附錄本案論罪科刑法條:
中華民國刑法第339條之2
意圖為自己或第三人不法之所有，以不正方法由自動付款設備取
得他人之物者，處3年以下有期徒刑、拘役或30萬元以下罰金。
以前項方法得財產上不法之利益或使第三人得之者，亦同。
前二項之未遂犯罰之。
中華民國刑法第339條之4
犯第339條詐欺罪而有下列情形之一者，處1年以上7年以下有期
徒刑，得併科1百萬元以下罰金：
一、冒用政府機關或公務員名義犯之。
二、三人以上共同犯之。
三、以廣播電視、電子通訊、網際網路或其他媒體等傳播工具，
    對公眾散布而犯之。
前項之未遂犯罰之。
洗錢防制法第2條
本法所稱洗錢，指下列行為：
一、意圖掩飾或隱匿特定犯罪所得來源，或使他人逃避刑事追訴
    ，而移轉或變更特定犯罪所得。
二、掩飾或隱匿特定犯罪所得之本質、來源、去向、所在、所有
    權、處分權或其他權益者。
三、收受、持有或使用他人之特定犯罪所得。
洗錢防制法第14條
有第二條各款所列洗錢行為者，處7年以下有期徒刑，併科新臺
幣5百萬元以下罰金。
前項之未遂犯罰之。
前二項情形，不得科以超過其特定犯罪所定最重本刑之刑。　　

附表：
編號 提款時間 提款地點 提款金額 （新臺幣） 1 110年6月17日15時3分許 南投縣○○市○○路000號統一超商南投門市 20,000元 2 110年6月17日15時44分許 南投縣○○市○○路0段00號彰化銀行南投分行 20,000元 3 110年6月17日15時56分許 南投縣○○市○○街000號土地銀行南投分行 20,000元 4 110年6月17日16時7分許 南投縣○○市○○路000號全家超商康金門市 20,000元 5 110年6月17日16時11分許 南投縣○○市○○路000號統一超商康壽門市 19,000元 6 110年6月18日0時40分42秒許 新竹縣○○市○○○路000號竹北市農會 30,000元  110年6月18日0時41分17秒許  30,000元  110年6月18日0時41分51秒許  30,000元  110年6月18日0時42分34秒許  9,000元 7 110年6月19日15時21分24秒許 新竹縣○○鎮○○路00號竹南鎮農會 30,000元  110年6月19日15時21分55秒許  30,000元  110年6月19日15時22分26秒許  30,000元  110年6月19日15時22分57秒許  5,000元 8 110年6月20日0時37分54秒許 新竹縣○○鎮○○路0段000號竹東鎮農會 30,000元  110年6月20日0時38分28秒許  30,000元  110年6月20日0時39分3秒許  30,000元  110年6月20日0時39分36秒許  5,000元 9 110年6月21日0時5分4秒許 新竹縣○○鄉○○街000號湖口鄉農會 30,000元  110年6月21日0時5分38秒許  30,000元  110年6月21日0時6分14秒許  30,000元  110年6月21日0時6分55秒許  5,000元